【裁判字號】    99,易,1351
【裁判日期】    990706
【裁判案由】    毒品危害防制條例
【裁判全文】
臺灣臺北地方法院刑事判決              99年度易字第1351號
公  訴  人  臺灣臺北地方法院檢察署檢察官
被      告  甲○○
上列被告因違反毒品危害防制條例案件，經檢察官提起公訴（98
年度毒偵字第3263號），本院判決如下：
    主  文
甲○○施用第二級毒品，處有期徒刑陸月，如易科罰金，以新臺
幣壹仟元折算壹日，扣案之第二級毒品甲基安非他命伍包（不含
空包裝袋，驗餘淨重共肆點貳伍公克）沒收銷燬，包裝上開甲基
安非他命之空包裝袋伍只及吸食器壹組均沒收。
    事  實
一、甲○○前因施用毒品案件，經臺灣士林地方法院以90年度毒
    聲字第439 號裁定送觀察、勒戒，因無繼續施用毒品之傾向
    ，於民國90年4 月24日執行完畢釋放出所，並經臺灣士林地
    方法院檢察署檢察官以90年度毒偵字第632 號為不起訴處分
    確定；再因施用毒品案件，經國防部北部地方軍事法院桃園
    分院以91年度桃聲字第122 號裁定送觀察、勒戒，因無繼續
    施用毒品之傾向，於91年11月7 日執行完畢釋放出所；又因
    違反槍砲彈藥刀械管制條例案件，經臺灣士林地方法院以93
    年度訴字第455號刑事判決判處有期徒刑1年2 月確定（下稱
    案）；又因施用毒品案件，經臺灣士林地方法院以93年度
    易字第704號刑事判決判處有期徒刑4月確定（下稱案），
    上開2 案嗣經臺灣士林地方法院以99年度聲減字第18號裁定
    就案減為有期徒刑7月，就案減為有期徒刑2月，定應執
    行刑為有期徒刑8 月確定；又因違反槍砲彈藥刀械管制條例
    案件，經臺灣士林地方法院以94年度訴字第486 號刑事判決
    判處有期徒刑3年2月，上訴臺灣高等法院，撤回上訴後確定
    （下稱案）；又因施用毒品案件，經臺灣士林地方法院以
    94年度易字第1092號刑事判決判處有期徒刑7 月確定（下稱
    案），上開2 案嗣經臺灣士林地方法院以96年度聲減字第
    1479號裁定就施用毒品罪部分減為有期徒刑3 月15日，並與
    不應減刑之違反槍砲彈藥刀械管制條例案件部分定應執行刑
    為有期徒刑3年3月確定；案至案經接續執行，於97年12
    月31日縮短刑期假釋出監，假釋期間並付保護管束（以上4
    罪現仍於保護管束期間，均不構成累犯）。
二、詎甲○○仍不知悔改，復基於施用第二級毒品之犯意，於98
    年10月18日晚間6 時許，在其臺北市中山區○○○路85巷90
    號2樓之8居處內，以將甲基安非他命放入玻璃球內，燒烤產
    生煙霧而吸食之方式，施用第二級毒品甲基安非他命1 次；
    嗣為警於同年月19日上午7 時40分許，持搜索票前往上址進
    行搜索，當場扣得其所有、供上開施用毒品犯行所用之第二
    級毒品甲基安非他命5包（原淨重共4.28公克，取0.03公克
    鑑定用罄，驗餘淨重共4.25公克）及安非他命吸食器1 組，
    並經採集其尿液送驗後，呈安非他命類陽性反應，而查獲上
    情。
三、案經臺北市政府警察局大安分局報告臺灣臺北地方法院檢察
    署檢察官偵查起訴。
    理  由
一、本案卷附之臺灣尖端先進生技醫藥股份有限公司98年10月28
    日濫用藥物檢驗報告及臺北市政府警察局99年2 月24日北市
    鑑毒字第027號鑑驗通知書（見偵卷第40、48頁）各1紙，係
    臺灣尖端先進生技醫藥股份有限公司及臺北市政府警察局刑
    事鑑識中心依檢察機關概括授權囑託執行鑑定職務所出具之
    書面鑑定報告，依刑事訴訟法第159條第1 項及同法第208條
    第1項準用同法第206條第1 項之規定，為傳聞法則之例外，
    得作為證據。
二、前揭事實，業據被告於偵查及本院審理時坦承不諱（見偵卷
    第45頁、本院卷第25頁反面）；且被告為警查獲後所採集之
    尿液經送鑑定結果，呈安非他命類陽性反應，此有臺灣尖端
    先進生技醫藥股份有限公司98年10月28日濫用藥物檢驗報告
    及臺北市政府警察局偵辦毒品案件尿液檢體委驗單各1 紙附
    卷可稽（見偵卷第39至40頁）；又扣案之白色透明晶體5 包
    （原淨重共4.28公克，取0.03公克鑑定用罄，驗餘淨重共4.
    25公克），經送臺北市政府警察局刑事鑑識中心鑑定結果，
    均檢出第二級毒品甲基安非他命成分，此有臺北市政府警察
    局99年2月24日北市鑑毒字第027號鑑驗通知書在卷足憑（見
    偵卷第48頁）。此外，復有安非他命吸食器1 組扣案可佐。
    從而，由前述相關書證及物證之補強證據，足證被告上開任
    意性自白核與事實相符。
三、按施用第一、二級毒品為犯罪行為，毒品危害防制條例第10
    條定有處罰明文。故施用第一、二級毒品者，依前揭規定本
    應科以刑罰。惟基於刑事政策，對合於一定條件之施用者，
    則依同條例第20條、第23條之規定，施以觀察、勒戒及強制
    戒治之保安處分。又毒品危害防制條例於92年7月9日修正公
    布，自93年1月9日施行，其中第20條、第23條將施用毒品之
    刑事處遇程序，區分為「初犯」及「5年內再犯」、「5年後
    再犯」。依其立法理由之說明：「初犯」，經觀察、勒戒或
    強制戒治後，應為不起訴處分或不付審理之裁定；經觀察、
    勒戒或強制戒治執行完畢釋放後，「5 年內再犯」者，因其
    再犯率甚高，原實施之觀察、勒戒及強制戒治既已無法收其
    實效，爰依法追訴或裁定交付審理。至於經觀察、勒戒或強
    制戒治執行完畢釋放後，「5 年後再犯」者，前所實施之觀
    察、勒戒或強制戒治已足以遮斷其施用毒品之毒癮，為期自
    新及協助其斷除毒癮，仍適用「初犯」規定，先經觀察、勒
    戒或強制戒治之程序。從而依修正後之規定，僅限於「初犯
    」及「5 年後再犯」二種情形，始應先經觀察、勒戒或強制
    戒治程序。倘被告於5 年內已再犯，經依法追訴處罰，縱其
    第3次（或第3次以上）再度施用毒品之時間，在初犯經觀察
    、勒戒或強制戒治執行完畢釋放5年以後，已不合於「5年後
    再犯」之規定，且因已於「5 年內再犯」，顯見其再犯率甚
    高，原實施觀察、勒戒或強制戒治，已無法收其實效，即應
    依該條例第10條處罰（最高法院95年度第7 次刑事庭會議決
    議參照）。查被告前因施用毒品案件，經臺灣士林地方法院
    以90年度毒聲字第439 號裁定送觀察、勒戒，因無繼續施用
    毒品之傾向，於90年4 月24日執行完畢釋放出所，並經臺灣
    士林地方法院檢察署檢察官以90年度毒偵字第632 號為不起
    訴處分確定；再因施用毒品案件，經國防部北部地方軍事法
    院桃園分院以91年度桃聲字第122 號裁定送觀察、勒戒，因
    無繼續施用毒品之傾向，於91年11月7 日執行完畢釋放出所
    後，5年內已經再犯施用毒品之罪，且業經依法追訴處罰（
    詳如犯罪事實欄第1 項所述），此有臺灣高等法院被告前案
    紀錄表1件在卷可參（見本院卷第3至17頁），是縱其本案施
    用毒品之時間已在前次觀察勒戒執行完畢釋放之5 年之後，
    仍應依法追訴處罰。
四、查甲基安非他命為毒品危害防制條例第2條第2項第2 款所列
    之第二級毒品，不得非法施用。核被告所為，係犯毒品危害
    防制條例第10條第2 項之施用第二級毒品罪。其施用前後持
    有甲基安非他命之低度行為，應為施用之高度行為所吸收，
    不另論罪。爰審酌被告歷經觀察、勒戒後，竟再為本案施用
    毒品犯行，顯見其不思悔改，自制力亦顯不佳；惟另考量被
    告於犯後已能坦承犯行，而其施用毒品之行為於本質上係屬
    自我戕害行為，反社會性之程度應屬較低等一切情狀，量處
    如主文所示之刑，並諭知易科罰金折算標準，以示懲儆。又
    扣案甲基安非他命5 包（驗餘淨重共4.25公克）為第二級毒
    品，有上開鑑驗通知書附卷可參，應依毒品危害防制條例第
    18條第1 項前段規定沒收銷燬之（至於因鑑驗所需取樣0.03
    公克部分，業已鑑析用罄，故毋庸予以沒收）。包裝上開甲
    基安非他命之空包裝袋5 只（係用於包裹甲基安非他命，防
    止其裸露、潮濕，便於攜帶施用，並非不可分離）及吸食器
    1 組，均為被告所有供其犯罪所用之物，業據被告陳明在卷
    （見本院卷第25頁反面），應依刑法第38條第1項第2款之規
    定宣告沒收。
據上論斷，應依刑事訴訟法第284條之1、第299條第1項前段，毒
品危害防制條例第10條第2項、第18條第1項前段，刑法第11條前
段、第41條第1項前段、第38條第1項第2款，判決如主文。
本案經檢察官徐則賢到庭執行職務。
中    華    民    國    99    年    7     月    6     日
                  刑事第十三庭  法  官  陳君鳳
以上正本證明與原本無異。
如不服本判決應於收受送達後10日內向本院提出上訴書狀，並應
敘述具體理由；其未敘述上訴理由者，應於上訴期間屆滿後20日
內向本院補提理由書（均須按他造當事人之人數附繕）「切勿逕
送上級法院」。
                                書記官  楊湘雯
中    華    民    國    99    年    7     月    6    日
附錄本案論罪科刑法條全文
毒品危害防制條例第10條：
施用第一級毒品者，處6月以上5年以下有期徒刑。
施用第二級毒品者，處3年以下有期徒刑。

司法院資訊處製作；財團法人民間司法改革基金會備份。
